臺灣彰化地方法院刑事判決　　　　　　　96年度易字第1247號
公　訴　人　臺灣彰化地方法院檢察署檢察官
被　　　告　乙○○
　　　　　　　　　　巷55號
上列被告因恐嚇取財案件，經檢察官提起公訴（96年度偵字第
6392號），本院依簡式審判程序判決如下：
    主  文
乙○○幫助意圖為自己不法之所有，以恐嚇使人將本人之物交付
，處有期徒刑肆月，如易科罰金，以新臺幣壹仟元折算壹日；減
為有期徒刑貳月，如易科罰金，以新臺幣壹仟元折算壹日。
    事  實
一、乙○○明知行動電話門號SIM卡之申辦資格並無限制，任何
    人均能自行向電信公司申辦行動電話門號SIM卡使用，除犯
    罪者為躲避檢警追查外，並無出資購買毫無相關之他人行動
    電話門號SIM卡之必要，並能預見提供行動電話門號SIM卡供
    他人使用，極易遭他人利用作為與財產犯罪有關之工具，竟
    因缺錢花用，仍不顧他人可能遭受財產上損害之危險，而基
    於縱若其行動電話門號SIM卡被利用作為恐嚇取財之用，亦
    不違背其本意之幫助犯意，於民國95年12月28日，將其向臺
    灣大哥大股份有限公司（下稱臺灣大哥大公司）申辦之行動
    電話門號0000000000號（起訴書誤載為0000000000號）SIM
    卡，以新臺幣（下同）2千元之代價，出售予臺南市○○路○
    段3號「隆成通信行」內不詳姓名年籍之成年人（隆成通信
    行所涉犯行，由檢察官另行分案偵辦），而容認他人使用其
    申辦之行動電話門號以遂行恐嚇取財犯行。嗣上開不詳姓名
    年籍之成年人所屬之犯罪集團成員，即基於恐嚇取財之犯意
    ，先於96年（起訴書誤載為95年）1月29日上午12時34分許
    ，將賴俊欽（業經臺灣彰化地方法院檢察署檢察官以96年度
    偵字第3122號為不起訴處分）所申設之0000000000行動電話
    門號設定來電轉接至乙○○之上開行動電話門號，再於同日
    上午5時50分許，冒稱係游智凱之下士班長，撥打電話向游
    智凱之父甲○○恫稱：游智凱於前日晚間與朋友發生肢體衝
    突，造成對方腳部受傷，應賠35萬元，否則將送軍事法庭處
    理，並告知甲○○聯絡電話號碼為0000000000號等語，甲○
    ○乃撥打該行動電話門號而轉接至乙○○之上開行動電話門
    號，接聽電話之犯罪集團成員又冒稱是游智凱之輔導長，再
    對甲○○恫稱前揭相同內容，使甲○○心生畏懼，而於同日
    上午10時47分許，在彰化縣員林鎮○○路○段844號合作金庫
    銀行員林分行，匯款11萬6千6百元（起訴書誤載為11萬元）
    至黃敏隆所有之合作金庫銀行員林分行帳號0000000000000
    號帳戶（黃敏隆所涉犯行，業經本院以96年度員簡字第294
    號判處罪刑）。嗣甲○○察覺有異報警處理，而循線查悉上
    情。
二、案經臺灣彰化地方法院檢察署檢察官自動檢舉偵查起訴。
    理  由
一、本案被告乙○○所犯係死刑、無期徒刑、最輕本刑為3年以
    上有期徒刑以外之罪，其於準備程序就前揭被訴事實為有罪
    之陳述，經受命法官告知簡式審判程序之旨，並聽取被告與
    公訴人之意見後，本院認無不得或不宜改依簡式審判程序進
    行之處，爰依刑事訴訟法第273條之1第1項、第284條之1，
    裁定本案由受命法官獨任進行簡式審判程序。
二、上開事實，業據被告乙○○坦認0000000000號行動電話門號
    係其所申辦，並於申辦當日以2千元之代價，出售予「隆成
    通信行」內不詳姓名年籍之成年人等情不諱，復有證人即被
    害人甲○○於警詢、偵查中指證綦詳，並經證人賴俊欽於警
    詢、偵查中及證人即另案被告黃敏隆於警詢中證述明確，另
    有合作金庫銀行存款憑條、證人賴俊欽申設之0000000000號
    行動電話門號通話明細單、臺灣大哥大0000000000號行動電
    話門號查詢資料、東信電訊股份有限公司96年5月9日法信字
    第096012127號函等件在卷可考，足徵被告之任意性自白與
    事實相符，可以採信。按目前電信實務上欲申辦行動電話門
    號使用並非難事，且個人所得申辦之行動電話門號數目幾無
    上限，另通信費用之收費標準亦未因人而異，是倘非供作不
    法犯罪使用，衡情尚無不以自己名義申辦、使用之必要，況
    申辦行動電話者需負擔相關通信費用，且行動電話門號專屬
    性甚高，衡諸常理，若非與本人有密切關係，當不致提供行
    動電話門號予他人使用，縱有提供行動電話門號予他人使用
    之特殊情形，亦必會先行瞭解他人使用之目的始行提供，參
    以邇來詐欺取財之犯罪類型層出不窮，該等犯罪多係利用他
    人之行動電話門號以躲避警方查緝，並迭經媒體廣為披載、
    報導，此應為常人本於一般認知能力所能知悉，被告於行為
    時為年滿23歲且心智健全之成年人，對此社會現狀，當無不
    知之理，亦即被告對他人取得其所申辦之行動電話門號之目
    的，有可能供作犯罪使用，應有所預見，竟仍將其所申辦之
    行動電話門號提供他人使用，縱無證據證明被告明知他人之
    犯罪態樣，然就他人嗣後將被告提供之行動電話門號供作恐
    嚇取財之用，並藉以取信告訴人及掩飾其恐嚇取財犯行不易
    遭人查緝，顯不違反被告之本意，被告自有幫助他人恐嚇取
    財之不確定故意。綜上，本件事證明確，被告犯行洵堪認定
    ，應予依法論科。
三、按以恐嚇使人將物交付，有時固亦含有詐欺性質，但與詐欺
    之區別，則在有無施用威嚇，使人心生畏懼之情形為斷；又
    按恐嚇罪質，非不含詐欺性，其與詐欺之區別，係在行為人
    對於被害人所用之手段，僅使其陷於錯誤，為詐欺，使發生
    畏懼心者，為恐嚇；再按刑法第346條第1項之恐嚇取財罪，
    與同法第339條第1項之詐欺取財罪，二者之區別，在於前者
    係施用使人心生畏怖之恐嚇手段，致被害人心生畏懼，明知
    不應交付財物而交付，後者則係施用詐術手段，使人陷於錯
    誤，誤信為應交付財物而交付，惟上開之恐嚇手段，常以虛
    假之事實為內容，故有時亦不免含有詐欺之性質，倘含有詐
    欺性之恐嚇取財行為，足使人心生畏懼時，自應僅論以高度
    之恐嚇取財罪，殊無再適用詐欺取財罪之餘地，有最高法院
    28年上字第1238號、30年上字第668號判例及84年度台上字
    第1993號判決意旨可資參照。而查，依被害人甲○○陳述之
    被害事實，足認其係因遭人恐嚇其子傷害他人將送軍事法庭
    處理，致心生畏懼而匯款，實施犯罪行為之人應成立恐嚇取
    財罪。再按刑法上之幫助犯，係對於犯罪與正犯有共同之認
    識，而以幫助之意思，對於正犯資以助力，而未參與實施犯
    罪之行為者而言；是以，如未參與實施犯罪構成要件之行為
    ，且係出於幫助之意思提供助力，即屬幫助犯，而非共同正
    犯。本件被告提供行動電話門號予他人使用，使他人得基於
    恐嚇取財之犯意，向被害人遂行恐嚇取財之犯行，然被告單
    純提供行動電話門號予他人使用之行為，並不等同於向被害
    人恐嚇取財之行為，此外，復無其他證據證明被告有參與恐
    嚇取財犯行之構成要件行為，是被告提供行動電話門號予他
    人使用之行為，自屬以幫助之意思，對於他人遂行恐嚇取財
    之犯行資以助力。核被告所為，係犯刑法第30條第1項、第
    346條第1項之幫助恐嚇取財罪。被告幫助他人犯恐嚇取財罪
    ，為從犯，應依刑法第30條第2項之規定，按正犯之刑度，
    減輕其刑。爰審酌被告因貪圖小利，擅自提供行動電話門號
    SIM卡供他人非法使用，使犯罪難以查緝，等同助長犯罪，
    行為殊屬不當，惟念及被告並無前科，素行尚佳，且犯後尚
    能坦承犯行，態度良好等一切情狀，量處如主文所示之刑，
    並依刑法第41條第1項前段，諭知易科罰金之折算標準，以
    示懲儆。又被告犯罪時間係在96年4月24日以前，所犯符合
    中華民國96年罪犯減刑條例規定之減刑條件，應依同條例第
    2條第1項第3款，減其宣告刑2分之1，並諭知易科罰金之折
    算標準。
據上論斷，應依刑事訴訟法第273條之1第1項、第299條第1項前
段，刑法第30條第1項前段、第2項、第346條第1項，第41條第1
項前段，刑法施行法第1條之1，中華民國96年罪犯減刑條例第2
條第1項第3款、第7條、第9條，判決如主文。
本案經檢察官張尹敏到庭執行職務。
中　　華　　民　　國　　96　　年　　9 　　月　　12　　日
                  刑事第二庭      法  官  尚安雅
以上正本證明與原本無異。
如不服本判決，應於判決送達後10日內，向本院提出上訴書狀，
上訴書狀應「敘述具體上訴理由」，並按他造當事人之人數附繕
本。「切勿逕送上級法院」。
告訴人或被害人對於判決如有不服具備理由請求檢察官上訴者，
其上訴期間之計算係以檢察官收受判決正本之日期為準。
中　　華　　民　　國　　96　　年　　9 　　月　　13　　日
                                  書記官  陳佳宏
附錄本案論罪科刑法條全文：
中華民國刑法第346條
（單純恐嚇罪）
意圖為自己或第三人不法之所有，以恐嚇使人將本人或第三人之
物交付者，處6 月以上5 年以下有期徒刑，得併科1 千元以下罰
金。
以前項方法得財產上不法之利益，或使第三人得之者，亦同。
前二項之未遂犯罰之。
